臺灣高等法院臺中分院刑事判決　　　　　　　　　　　九十三年度上易字第九二號
　　上　訴　人　臺灣台中地方法院檢察署檢察官
　　上　訴　人
　　即　被　告　庚○○
　　上　訴　人
　　即　被　告　乙○○
　　　　　　　　丁○○
　　共同選任辯
　　護人　　　　劉瑩玲律師
　　被　　 告　 甲○○
　　選任辯護人　劉瑩玲律師
右上訴人因被告詐欺案件，不服臺灣台中地方法院九十二年度易字第九二三號中華民
國九十二年十一月二十一日第一審判決（起訴案號：臺灣台中地方法院檢察署九十一
年度偵字第一八七九九號、九十二年度偵字第二二九二號），提起上訴，本院判決如
左：
      主  文
上訴駁回。
乙○○、丁○○均緩刑貳年。
      事  實
一、緣庚○○原係設於臺中縣潭子鄉○○路○段一七號國產汽車股份有限公司北臺中
    公司保養廠（下稱國產公司）之保修接待員，於民國八十八年十二月二十七日（
    起訴書誤載為同年月二十八日），受其妻之上司林茂祥之委託，將林茂祥所有車
    號ＣＬ─八五五八號之自用小客車送至國產公司該廠進行維修車門板金及烤漆，
    並向國華公司辦理出險事宜，且與國產公司之理賠員乙○○及廠長丁○○均明知
    該車之前擋風玻璃事後並未實際更換而符於理賠請款之要件，竟均意圖為自己不
    法之所有，並基於共同犯意聯絡，於理賠員乙○○通知不知情之戊○○○保險股
    份有限公司豐原分公司（下稱國華公司）理賠承辦人甲○○查勘該車之前擋風玻
    璃，因認前擋風玻璃確有破損而將更換該車前擋風玻璃列為理賠項目後，即由丁○○允許庚○○於八十九年一月二十六日先行向該廠不知情之物料員丙○○取走
    總計價值約新臺幣（下同）七千零五十元之汽車用電池二顆及行動電源轉換器一
    個，用以替代更換前擋風玻璃破損之修復項目，並要求乙○○配合辦理相關理賠
    事宜，再由乙○○持其所拍攝偽以該車確已修復更換前擋風玻璃之照片向國華公
    司辦理請款，致國華公司因誤信國產公司之承辦員確已依實將該車更換前擋風玻
    璃，而於八十九年三月十日賠付該筆理賠金額七千元予國產公司。
二、案經庚○○告發由臺灣臺中地方法院檢察署檢察官偵查起訴及臺灣臺中地方法院
    檢察署檢察官自動檢舉偵查起訴。
    理  由
甲、被告庚○○、乙○○及丁○○部分：
一、訊據上訴人即被告庚○○固對其於前揭時地，負責將林茂祥所有車輛送至國產公
    司維修，並由被告乙○○負責向國華公司辦理出險，而該部車輛之出險理賠項目
    載明包含前擋風玻璃一塊，惟事後並未修復該車之前擋風玻璃，而遭以領取電寶
    二個及行動電源轉換器一個替代，且未交予車主林茂祥，國華公司並據此理賠七
    千元予國產公司等情不諱；另上訴人即被告乙○○亦對於其負責接洽國華公司之
    理賠人員甲○○就該部車輛辦理理賠相關事宜，其曾於估價單上載明須更換前擋
    風玻璃一塊，惟其明知該車事後並未修復該車之前擋風玻璃，而遭以領取電寶二
    個及行動電源轉換器一個替代，仍由其拍攝偽以該車已修復而黏貼膠布之照片，
    以國產公司名義向國華公司請領理賠金七千元等情供認不諱；上訴人即被告丁○○對於其知悉前揭車輛原欲出險更換前擋風玻璃一塊，事後並同意改領汽車專用
    電池二個及電源轉換器一個替代，未實際修復該車之前擋風玻璃，而仍以前擋風
    玻璃之理賠項目向國華公司請款等情亦供認不諱，且互核相符。惟仍均矢口否認
    有何共同詐欺取財之犯行。被告庚○○辯稱：因該車之前擋風玻璃未破，伊並未
    告知被告乙○○該車須更換前擋風玻璃，伊不知被告乙○○尚以更換前擋風玻璃
    一塊作為申請理賠之項目，亦未曾見過該車之估價單，更未向被告丁○○表示欲
    更換請領他物而持該估價單向物料員丙○○領取電寶及電源轉換器，不知被告乙○○事後仍據此向國華公司辦理理賠請款云云；被告乙○○則辯稱：伊僅係依被
    告庚○○所陳而將該車欲修復部位填載於估價單，並通知理賠員甲○○到廠辦理
    出險事宜，該車之前擋風玻璃確有破損，惟因事後被告庚○○向伊表示該車車主
    不欲更換前擋風玻璃而欲領取電寶及電源轉換器替代，且已向廠長即被告丁○○
    報備核可，伊始配合拍攝假造該車已修復之照片以辦理理賠請款，伊與被告庚○○並無犯意聯絡及行為分擔云云；另被告丁○○係辯稱：伊不知該車之前擋風玻
    璃有無破損，然因被告庚○○向伊表示係車主不欲更換前擋風玻璃，而欲改以電
    寶及電源轉換器替代，伊基於同事情誼始同意被告庚○○更換前揭物品，並指示
    物料員丙○○供料予被告庚○○領取，且向被告乙○○表示伊同意上開事宜，而
    被告乙○○可據此辦理理賠事宜，伊認為被告庚○○所領取之物已交予車主，主
    觀上當無詐欺取財之犯意聯絡云云。
二、經查：
  (一)上開車輛之前擋風玻璃確實有遭小石子打到之輕微破損情形，迭經被告甲○○、
    乙○○於警訊、偵查、原審及本院審理時供述甚明，且互核相符，並有估價單及
    車輛受損照片影本各一份在卷足憑（見偵一八七九九號卷第三五、三六頁），本
    院審之上開估價單上明確載明「前擋玻璃，價格九千元」等文字，且估價單上尚
    記載被告甲○○核估後不予理賠項目及車主自負額三千元等情，而上開車輛又係
    被告庚○○妻子之上司林茂祥所有，被告庚○○受車主林茂祥委託將上開車輛進
    廠維修，理應會仔細檢視上開估價內容及金額，以確保車主權益，故被告庚○○
    對上開記載應屬知情，若前擋風玻璃未破損，豈會未提出異議？顯見上開前擋風
    玻璃確實有輕微破損無訛。況被告甲○○、被告庚○○經本院送請法務部調查局
    測謊結果，被告甲○○對於「系爭之汽車擋風玻璃有破損」之問題，並無情緒波
    動之反應，研判未說謊；被告庚○○對於「系爭之擋風玻璃未破損」之問題，有
    情緒波動反應，研判有說謊，此有該局九十三年七月十四日之測謊報告書一份在
    卷足稽（見本院卷第一一八頁），亦足佐證被告甲○○前揭供述應屬真實。被告
    庚○○雖供稱上開前擋風玻璃並無破損云云，顯屬迴避之詞，與事實不符，不足
    採信。另證人林茂祥於警詢中雖陳稱：「隔年我要再向國產公司續保時，他們公
    司說我八十八年報的出險費用太多，要我增加保費，所以我就向庚○○詢問，他
    告訴我經他向公司查證，我當時整修的部分除車身部分板金烤漆外，還有多理賠
    一塊前擋風玻璃，但我的前擋風玻璃根本沒破，才發現理賠有異，除原車外，都
    沒有交任何電寶及電源轉換器給我。」等情（見同上偵查卷第一二頁）；於偵查
  時稱：「車子的前擋風玻璃應該沒有被小石子打到的痕跡」等情在卷（詳見同偵
    查卷第七八頁），於原審改稱：「（辯護人問：車子交給庚○○之前，有無詳細
    檢查過前擋風玻璃狀況？）我主要是要修車體之板金，沒有注意擋風玻璃有無凹
    陷，不知車子的狀況為何」等語（見原審卷第三○頁），顯見證人林茂祥於上開
    車輛送修前，並未實際檢視前擋風玻璃有無受損甚明，其於警訊、偵查證稱擋風
    玻璃未受損云云，即不足採信。又證人林茂祥所有前揭車輛因年前破損已換裝等
    情，業據證人林茂祥於原審陳述甚明，故本院已無從勘驗以查證前擋風玻璃是否
    確無破損等情，附此敘明。又公訴人雖另以倘若該車之前擋風玻璃有破，車主林
    茂祥豈有保持沉默之理等情為據，認該車之前擋風玻璃應無破損云云，然證人林
    茂祥當時既係就該部車輛辦理出險，且其人在花蓮而全權委託被告庚○○負責處
    理，且事後理賠估價之情形亦採乙式車體損失險賠付等情，業據證人林茂祥陳述
    詳實，且有估價單及出險通知單在卷可參，則車主林茂祥僅注意應其給付之自負
    額，而未詳加注意該車之所有待修部位為何，亦核與常理無違。另參諸一般保險
    理賠業務員若非車輛之前擋風玻璃確有破損而符於理賠條件，常理上既不可能無
    故賠償，且其上級審核長官亦無核准賠償之可能；而查，前揭車輛乃由被告甲○○到廠查看受損情形，經拍攝受損照片後，上呈經由國華公司之經理、副理及科
    長等上級核可等情，既據被告甲○○及乙○○迭次於警詢、偵查及本院審理時陳
    述甚詳，並有汽車出險通知書及車輛照片附卷可佐，自已可見該車之前擋風玻璃
    確有損壞，否則國華保險公司蓋無同意就該部分予以理賠之可能。再者，被告甲○○辯稱辦理保險理賠時，理賠員為求全面拍攝車體狀況，大多以遠距離拍攝前
    擋風玻璃受損之情形，其乃依實審核被告乙○○所填寫之估價單項目，並刪除該
    車右車斗之理賠項目，尚無超額之溢付保險理賠金等語，既提出案外人黃朝琴等
    車主於八十八年間維修前擋風玻璃之理賠資料、估價單與照片等存卷可參，則被
    告甲○○尚非故以遠距離拍攝林茂祥所有前揭車輛之前擋風玻璃，而被告甲○○
    處理該部車輛理賠事宜之程序與其他車輛之理賠情形並無不同，公訴人依此指陳
    被告甲○○及乙○○顯係以遠距離拍攝之方式隱藏前擋風玻璃並無破損之情節云
    云，即非有據。況查，被告乙○○原非遭被告庚○○告發之對象，而係被告庚○○請求傳訊之證人，惟被告乙○○前於警詢及偵查時基於證人身分所為：「該車
    之前擋風玻璃確有被小石子打到之痕跡」等陳述，竟與被告甲○○所陳前揭情節
    均相符，則被告乙○○所為前揭陳述，自顯較被告庚○○所供為可取，是以，被
    告庚○○原告發指陳該車之前擋風玻璃未破損等情，其動機即有可議。綜上所述
    ，前揭車輛之前擋風玻璃於辦理出險時，確有輕微破損之事實，應堪認定。
  (二)被告乙○○於警詢及偵查中以證人身分陳稱：「出險報告書是由庚○○填寫後交
    給我估價，估價單內容是由庚○○告訴我，由我填寫估價。有理賠前擋風玻璃及
    部分車身板金。前擋風玻璃有被小石子打到有破裂痕跡，但事後沒有換掉，我有
    追究庚○○為何不換，他說已經跟廠長說好要替換別的零件。換取何零件我不知
    道，何人收取我也不知道。」、「我有向庚○○追究為何不換前擋風玻璃，他說
    他不要換，要換別的東西，我說這樣不行，跟保險公司沒法交代，他說已經跟廠
    長講過了。估價單不能改，一改就是偽造文書，因為保險公司有來看過車了」、
    「估價單上填前擋風玻璃是庚○○指示我寫的」及「我有跟庚○○說玻璃沒有換
    不行，他執意要換電池跟電源轉換器」等情詳實（見偵字第一八七九九號案卷第
    十六頁背面、四七頁、七九頁及一０六頁），嗣經檢察官簽分改列被告提起公訴
    後，復於原審、本院迭次供陳上情，且與被告丁○○於警訊、偵查、原審及本院
    審理時供陳：「我不知前擋風玻璃有無破裂，因我未見過該部車輛，有領出電寶
    及電源轉換器，是庚○○跟我提出要換取，事後也是庚○○收取，但如何收取及
    何人交拿給他我不清楚。（問：是否拿前擋風玻璃的報價九千元替換二顆汽車用
    電池及一個行動電源轉換器？是誰同意換取？車主是否知道此事？）是，因為兩
    者等值。他（指庚○○）有向我提出，因為客戶的要求，我就同意他。車主知不
    知道我不清楚。」等語（見偵一八七九九號案卷第二○頁背面、八一頁）及證人
    即臺北總公司稽核室襄理辛○○於警詢時陳稱：「我是於九十年十一月間，經由
    臺中縣市部長己○○口頭告知才知悉，向北臺中公司廠長丁○○詢問，他告訴我
    因為客戶要求且替換物品同等值，純屬商場合理情事，所以就交給廠長自行處理
    。」（見偵一八七九九號案卷第二四頁背面）等情均相符，並有證人即物料員丙○○於警訊、偵查、原審及本院審理時數度證稱：「庚○○於八十九年元月有拿
    該部車輛之公司估價單到我零件部門領零件，但他沒有領前擋風玻璃，而是告訴
    我他已經跟廠長丁○○講好要替換二顆汽車電池及一個行動電源轉換器，我就向
    廠長詢問，廠長說可以，我就將該物品親手交給他（指庚○○）收取。」等情詳
    實（見偵字第一八七九九號卷第二二頁背面、四七頁、八一頁）、原審卷第八二
    頁、本院卷第一九○、一九一頁），顯見該部車輛乃由被告庚○○負責保修接待
    ，而被告庚○○乃於填寫該部車輛之出險通知書後，告知被告乙○○所應填寫於
    估價單之修復項目，且要求須更換前擋風玻璃一塊，惟該車事後並未修復前擋風
    玻璃，而遭被告庚○○要求以領取電寶二個及行動電源轉換器一個替代，被告乙○○明知上情，猶仍配合拍攝偽以該車已更換前擋風玻璃而黏貼膠布之照片，另
    被告丁○○亦知悉前揭車輛原欲出險更換前擋風玻璃一塊，且同意被告庚○○事
    後改領電寶二個及電源轉換器一個替代而知悉該車未實際修復前擋風玻璃等情，
    仍要求乙○○負責持前揭假造已修復車輛之照片以國產公司名義向國華公司領得
    前擋風玻璃之理賠項目七千元，允無疑義。
  (三)被告庚○○雖辯稱：「據我所知行動電源轉換器是丙○○拿走，因為領料是現場
    人員領，交修單上之施修人員與實際領料人絕對是一樣的，我是保修接待員，根
    本不可能去領料」及「該車之施修員部分既載明為被告乙○○，則應係被告乙○○領走電寶等物」云云；然查，證人即倉管丙○○於原審證稱：「車輛係劉建宏
    施修，乙○○當時擔任修復長，故領料代號為乙○○之代號Ｆ二０七號，只是計
    算各班別之業績所用，不代表東西由該班別之施修員領走。我並未領取該等物品
    ，被告庚○○經常領料」等語甚詳，於本院復證稱：當時其詢問過廠長，所以印
    象比較深，才能確定是被告庚○○所領取等語（見本院卷第一九一頁），且依經
    庚○○簽名之北臺中分公司保修廠物料處理單及國產公司保修員工業績表以觀，
    該等領料編號上所載Ｅ二０二號等字樣，確與實際領料人編號為Ｂ三，而簽寫Ｙ
    ＳＭ代號之庚○○有所不同，是堪認被告庚○○前揭所指，顯屬無據。另被告庚○○經法務部調查局前揭測謊結果，其對於「其未拿走電寶及電源轉換器」之問
    題，呈情緒波動反應，研判有說謊，此有上開測謊報告書一份在卷足憑，益徵其
    辯稱未曾領料，更未向丙○○領取前揭電寶等替代物品一節，非可採信。另證人
    癸○○於本院到庭雖證稱：領料時必須簽名，如果未簽，證人丙○○亦會要求補
    簽等情，然其亦證稱：有時電腦打不出來會有未簽名之情形，則依證人癸○○之
    證述，國產公司領料時確實有可能未簽名，故亦無法依據證人癸○○之證詞推認
    出本案被告庚○○如確實領料，不可能沒簽名一節，從而亦無法為被告庚○○有
    利之認定。
  (四)又被告庚○○既自承該部車輛係其妻子之長官所有，由其負責保修而通知公司內
    辦理理賠之被告乙○○辦理出險等語在卷，復與被告乙○○及丁○○所陳互核相
    符，則以被告丁○○未曾接觸該部車輛等情為觀，倘非被告庚○○確曾告以被告
    丁○○上情而要求更換其他零件替代，被告丁○○當無知悉該部車輛係被告庚○○妻子之長官所有而供陳上情之餘地。另被告庚○○於原審供稱：「出險通知書
    是我寫的，並告訴他車子碰撞的地方要做，哪些地方要如何處理，不需要告訴客
    戶哪些東西需要更換，若有保險公司有東西不賠，乙○○跟我說，我才會跟客戶
    講，若照我們的意思，就不用跟客戶說。」等語，可見被告庚○○自當對該車輛
    之修復情形十分關心，焉無不注意該部車輛有何理賠項目，並向林茂祥說明保險
    公司就該車輛有部分不予理賠之可能，是被告庚○○辯稱其未曾見過該車之估價
    單，不知曾要求理賠更換前擋風玻璃，亦未依此請領前揭替換物品云云，當與常
    理不符，無可採信。
  (五)再查，證人何茂祥證稱其未領到前揭電寶及行動電源轉換器等物品，其所有該部
    車輛出險後亦未更換前擋風玻璃等語，核與被告庚○○於警詢、偵查及本院審理
    時所陳均相符，益見被告庚○○、乙○○及丁○○等人均明知原請求前擋風玻璃
    雖因輕微破損而列為理賠項目，然未實際施修，而由被告庚○○更換領取他物替
    代，仍共謀佯裝該車確已更換前擋風玻璃之不實事項向國華公司領取前揭保險金
    ，而有詐欺取財之犯意聯絡及行為分擔，應堪認定。
  (六)至證人林茂祥固證稱被告庚○○曾於九十年十一月十六日發生辭職事件前，協助
    其查明所有該車之出險事宜，並告以該車施修車門板金及一塊前擋風玻璃及烤漆
    ，結果前擋風玻璃原本是完好的，係與國華理賠人員串通，公司出二個電寶及一
    個電源轉換器等情在卷，且提出傳真資料及九十年十二月二十日寄發之存證信函
    在卷可參；然而，車主林茂祥於本院審理時既陳稱：「提出告訴與我無關，不是
    我告的，我想就算了，不知為何變成這樣，庚○○要告不是我的意思」等情在卷
    ，且被告庚○○提出前揭告發之動機已有可疑，既如前述，而依常理以言，倘若
    被告庚○○乃遲至九十年七、八月間已知悉上情，則其當無不於該時逕行告發，
    而於九十年十一月間其遭國產公司解職後，車主林茂祥已不追究此事之情況下，
    再於九十一年六月間告發上情之餘地，是可見被告庚○○以傳真資料告以車主林
    茂祥前揭情事，當係因認其負責承接該車之修復，而於車主林茂祥追問下，意圖
    推卸責任所不得不為者，從而，亦非可據此作為認定被告庚○○並無前揭犯罪情
    事之有利證據。另被告庚○○雖係本件之告發人，並曾向國產公司人員即證人己○○報告本事件請求調查處理，經證人己○○輾轉告知證人辛○○調查等情，業
    經證人己○○、辛○○於本院到庭陳述甚明，然證人己○○於本院證稱：被告庚○○向其報告時間，係被告庚○○與客戶發生打架事件後才向其報告等語，而被
    告庚○○因於九十年十一月十六日與客戶發生互毆，於同年月三十日遭國產公司
    免職等情，亦有該公司人事命令影本一份在卷足憑（見偵一八七九九號卷第一一
    五頁），足見被告庚○○係於遭公司處分後才思舉發本案，其所為之動機是否因
    不滿人事處分而尋釁，或有其他因素，本院已無法探究，然被告庚○○之舉發動
    機，均已無礙於本院前揭認定其犯罪之事證，故被告辯護人辯稱如被告庚○○本
    身參與此案，豈會提出告發云云，已不足採信。
  (七)至被告乙○○及丁○○雖另辯稱渠等不知被告庚○○事後有無將更換之物品交予
    車主林茂祥，且前擋風玻璃之價格為七千元，而電寶為每個三千元，行動電源轉
    換器則為一千零五十元，是被告庚○○更換取得之物品並未低於國產公司向國華
    公司報價請款之金額等情，並有銷貨單及物料處理單在卷可憑；惟查，前揭車輛
    並未確實更換前擋風玻璃，而係於理賠員甲○○呈報予國華公司核可同意就該項
    目進行理賠後，由被告丁○○同意被告庚○○向國產公司領取電寶及行動電源轉
    換器替代，並推由被告乙○○假造業已依實更換該理賠項目之不實照片向國華公
    司領取該項目之保險金，已如前述，而國華公司倘能查知該車實未進行其公司同
    意之理賠項目，亦即國產公司施修之項目不符於國華公司同意理賠之項目，國華
    公司自可不予賠付該筆款項。蓋因基於一般保險公司並非對於任何車輛之損害均
    同意修理而賠付保險金，尚須經車主或車廠之要求，經核可該理賠項目後始予賠
    付，倘車廠未實際就該項目修復，保險公司即可認無更換之要求而刪除該筆費用
    之支出，是被告丁○○及乙○○以前揭情詞置辯，當非足取。故而，被告丁○○
    、乙○○及庚○○前揭所為，確屬共同施用詐術，而令國華公司因誤信國產公司
    已先行修復國華公司前所同意賠付之該項保險項目，致事後撥款七千元至國產公
    司以作為賠付前揭更換前擋風玻璃之費用之詐欺取財犯行，委無疑義。此外，復
    戊○○○汽車保險單、國華公司理賠資料、國產汽車股份有限公司簡便行文表、
    玻璃銷貨單、出貨單、國產汽車股份有限公司送貨單、北台中分公司保修廠物料
    處理單等附卷可稽，是足認被告庚○○、乙○○及丁○○等人所辯上情，顯為避
    重就輕之詞，均無足取。本案事證明確，被告庚○○、乙○○及丁○○等三人之
    犯行，均堪予認定。
三、核被告庚○○、乙○○及丁○○等三人所為，均係犯刑法第三百三十九條第一項
    之普通詐欺取財罪。被告庚○○、乙○○及丁○○等人就上開犯行，有犯意聯絡
    及行為分擔，均為共同正犯。原審依刑法第二十八條、第三百三十九條第一項、
    第四十一條第一項前段，罰金罰鍰提高標準條例第一條前段、第二條之規定，並
    分別審酌被告等人犯罪之動機、目的及手段，而前揭替代物乃遭被告庚○○取走
    ，又被告乙○○及丁○○各別參與之程度，以及被告等人犯罪後之態度等一切情
    狀，分別量處被告庚○○有期徒刑五月，被告乙○○、丁○○各有期徒刑四月，
    並均諭知易科罰金之折算標準等情，核其認事用法並不當，量刑亦稱妥適，被告
    三人上訴仍執前詞否認犯罪，為無理由，檢察官上訴指摘上開玻璃應無破損，原
    審認定事實有誤云云，亦無理由，上訴均應予駁回。又查被告乙○○、丁○○前
    未曾受有期徒刑以上刑之宣告，因一時失慮，偶罹刑典，事後已坦承據實陳述事
    實經過，雖僅辯稱並無犯罪故意，然已深具悔意，且本院審酌被告二人係因同事
    即被告庚○○所請而同意配合以電寶、電源轉換器替代前擋風玻璃之更換，且兩
    者價值一致，而換取之零件均係由被告庚○○領取，被告二人並未獲取實際利益
    等情，認被告二人經此刑之宣告後，應知警惕而無再犯之虞，認暫不執行其刑為
    當，爰均予以宣告緩刑二年，用啟自新。
四、至公訴意旨另以：被告庚○○、乙○○及丁○○均明知林茂祥所有前揭車輛之前
    擋風玻璃並無破損，竟仍與國華公司之理賠員即被告甲○○共同基於行使業務上
    登載不實文書之犯意聯絡，由被告甲○○以遠距離拍攝之方式，隨意指稱該車前
    擋風玻璃破損，再由被告乙○○填寫載明應更換前檔風玻璃等不實內容之估價單
    ，而由被告甲○○持向國華公司核可理賠以為行使，致國華公司陷於錯誤而溢付
    理賠金七千元予國產公司，而被告丁○○再允許被告庚○○向不知情之物料員丙○○以領取二顆電寶及一顆行動電源轉換器替代。因認被告庚○○、乙○○及丁○○另涉有刑法第二百十六條、第二百十五條之行使業務上登載不實文書罪嫌云
    云。惟查：車主林茂祥所有該車輛之前擋風玻璃確有破損，而被告乙○○負責辦
    理聲請理賠事宜時，確有要求更換前擋風玻璃之意，係事後庚○○改以欲請領他
    物替代，始經告以被告丁○○獲准後而未實際更換前擋風玻璃一節，已如前述，
    亦即被告乙○○乃依實填寫前揭估價單，尚無登載不實內容之情，此部分自屬不
    能證明被告庚○○、乙○○及丁○○等人成立犯罪，此外復查無其他積極證據足
    認被告庚○○、乙○○及丁○○等人另有公訴人所指前揭犯行，原應為無罪之諭
    知，惟公訴意旨認此部分與前開有罪部分有牽連犯之裁判上一罪關係，爰不另為
    無罪之諭知，附此敘明。
乙、被告甲○○部分：
一、公訴意旨略以：被告甲○○為國華公司之理賠承辦員，明知辦理出險之車主林茂
    祥所有該車保險給付範圍之前擋風玻璃並未損毀，竟仍與國產公司之業務員即被
    告庚○○、理賠員乙○○及廠長丁○○等人基於共同為自己不法所有之犯意聯絡
    ，於八十八年十二月二十七日負責查勘前揭車輛受損情形時，在國產公司上址，
    以遠距離拍攝之方式隨意指稱該車擋風玻璃破損，而虛為現場堪查受損情形，並
    由被告乙○○填寫請求更換前擋風玻璃等不實內容之估價單後，由其呈向國華公
    司申請理賠，致國華公司陷於錯誤而溢付理賠金七千元予國產公司，而後國產公
    司該廠廠長丁○○亦明知上開車輛未更換前擋風玻璃，仍允許被告庚○○向不知
    情之物料員丙○○取走二顆汽車用電池及一個行動電源轉換器，而共同損害國產
    公司及國華公司之權益。因認被告甲○○涉有刑法第三百三十九條第一項之詐欺
    取財罪嫌及同法第二百十六條、第二百十五條之行使業務上登載不實文書罪嫌云
    云。公訴人認被告甲○○涉犯上開罪嫌，無非係以右揭事實，業據被告庚○○指
    陳該車之前擋風玻璃並無破損等語詳實，復核與證人林茂祥所陳情節相符，而被
    告甲○○乃故以遠距離拍攝之方式隨意指陳該車前擋風玻璃破損等情，亦有照片
    附卷可參，為其論據。
二、按犯罪事實應依證據認定之，無證據不得認定犯罪事實；不能證明被告犯罪或其
    行為不罰者應諭知無罪之判決，刑事訴訟法第一百五十四條第二項及第三百零一
    條第一項分別定有明文。又按認定犯罪事實所憑之證據，雖不以直接證據為限，
    間接證據亦包括在內，然而無論直接證據或間接證據，其為訴訟上之證明，須於
    通常一般人均不致有所懷疑，而得確信其為真實之程度者，始得據為有罪之認定
    ，倘其證明尚未達到此一程度，而有合理之懷疑存在時，即難遽採為不利被告之
    認定，此已有最高法院七十六年度台上字第四九八六號判例可資參照。
三、訊據被告甲○○固不否認其曾於前揭時、地負責承接前揭車輛之理賠事宜，並以
    遠距離方式拍攝前擋風玻璃損壞之情形，而國華公司事後已給付理賠金七千元予
    國產公司作為更換該車前擋風玻璃之費用等情；然仍堅詞否認有何共同詐欺取財
    及行使業務上登載不實之犯行，辯稱：伊僅係依照正常程序辦理前揭車輛之理賠
    事宜，因國華公司要求拍攝前擋風玻璃之照片時須全車入鏡，而礙於該時照相設
    備並非良備，理賠員於辦理同種損害時均係以遠距離方式拍攝，況該車之前擋風
    玻璃確有遭小石子打到而破皮之痕跡，被告乙○○所填寫之估價單並無不實，伊
    亦無虛為查勘車輛狀況之情，又國產公司於車輛修復完成後，亦已檢附更換前擋
    風玻璃之照片，而按照規定，伊既無須再行查勘該部車輛之修復情形，自不知該
    車其後有未更換前擋風玻璃一事，伊與被告庚○○、乙○○及丁○○等人並無任
    何犯意聯絡及行為分擔等語。經查：
  (一)公訴人雖引被告庚○○及證人林茂祥於警詢時所陳該車之前擋風玻璃並無破損等
    情為據；然而，證人林茂祥事後既改稱其不知該車之實際受損狀況為何，且現已
    無從查勘該車之情況，亦即尚無佐證足資認定被告庚○○所陳上情確係屬實，前
    已論述，則公訴人前揭所指，實非有據。又參諸本院前述，上開車輛前擋風玻璃
    應有輕微破損已甚明確，從而公訴人認被告甲○○明知上開車輛前擋風玻璃未破
    損而予以核估理賠云云，即乏證據。上開車輛前擋風玻璃既確實有輕微破損，於
    被告乙○○確係依實填寫前揭估價單，即無任何登載不實之情形，則被告甲○○
    自無構成行使業務上登載不實罪嫌之餘地。
  (二)另查，被告甲○○辯稱辦理保險理賠時，理賠員為求全面拍攝車體狀況，大多以
    遠距離拍攝前擋風玻璃受損之情形，其乃依實審核被告乙○○所填寫之估價單項
    目，並刪除該車右車斗之理賠項目，尚無超額之溢付保險理賠金等語，既提出案
    外人黃朝琴等車主於八十八年間維修前擋風玻璃之理賠資料、估價單與照片等存
    卷可參，則被告甲○○尚非故以遠距離拍攝林茂祥所有前揭車輛之前擋風玻璃，
    而被告甲○○處理該部車輛理賠事宜之程序與其他車輛之理賠情形並無不同，其
    尚無與被告乙○○等人共同謀議虛報理賠項目以超領保險理賠金等情，堪可認定
    ，是公訴人依此指陳被告甲○○及乙○○顯係以遠距離拍攝之方式隱藏前擋風玻
    璃並無破損之情節云云，即非有據。
  (三)又上開前擋風玻璃經被告甲○○核估，准予修復理賠後，被告乙○○依被告庚○○所請，由被告庚○○領取電寶、電源轉換器，而未實際修復前擋風玻璃，且偽
    以車輛修復照片，持交被告甲○○辦理保險理賠事宜等情，業經被告乙○○前揭
    供述甚明，則被告甲○○事後依規定，於該車修復後，查核國產公司檢附之車輛
    修復照片及發票，辦理理賠事宜，並未實際查核修復後之車輛現況，則尚難認其
    與被告庚○○等三人有何共同犯意之聯絡。綜上所述，被告甲○○既不知被告庚○○等人事後有偽以已更換前擋風玻璃之照片請款等事，且係於前擋風玻璃確有
    破損之情況下，依實審核該等理賠項目，並無虛為查勘而掩護被告庚○○等人意
    圖詐財之情節，自無與被告庚○○、乙○○及丁○○有何犯意聯絡及行為分擔之
    可言。此外，參諸卷內現存證據，復查無其他積極證據足資認定被告甲○○有何
    公訴人所指前揭犯行，揆諸上開說明，自屬不能證明被告甲○○犯罪，原審據此
    諭知被告甲○○無罪判決，核無不當，檢察官上訴仍指上開擋風玻璃未破損，被
    告甲○○與被告庚○○三人有共同犯意聯絡云云，為無理由，上訴應予駁回。
丙、據上論斷，應依刑事訴訟法第三百六十八條、刑法第七十四條第一款，判決如主
    文。
本案經檢察官壬○○到庭執行職務。
中      華      民      國    九十三    年      九      月      二      日
                                    臺灣高等法院臺中分院刑事第八庭
                                          審判長法  官  羅  得  村
                                                法  官  黃  文  進
                                                法  官  陳  毓  秀
右正本證明與原本無異。
（不得上訴）。
                                  書記官  蕭  玉  真
中      華      民      國      九十三   年       九      月     二     日
附錄本案論罪科刑主要法條：
刑法第三百三十九條第一項：
意圖為自己或第三人不法之所有，以詐術使人將本人或第三人之物交付者，處五年以
下有期徒刑、拘役或科或併科一千元以下罰金。
                                                                        Ｉ
